臺灣臺中地方法院民事裁定　　　　　 　 96年度繼字第2879號
聲　明　人　乙○○
法定代理人　丙○○
　　　　　　丁○○
上列聲明人聲明拋棄繼承被繼承人甲○遺產事件，本院裁定如下
：
    主  文
聲明駁回。
程序費用由聲明人負擔。
    理  由
一、聲明意旨略以：聲明人乙○○係被繼承人甲○之孫，被繼承
    人甲○不幸於民國94年 9月20日死亡，當時聲明人尚未出生
    ，嗣聲明人於96年10月21日出生，法定代理人丙○○、丁○
    ○於聲明人出生後 2個月內代為拋棄繼承之意思表示，爰提
    出繼承系統表、戶籍謄本、鈞院家事法庭准予備查函文影本
    、存證信函影本等件，聲請核備云云。
二、按因他人拋棄繼承而應為繼承之人，為限定繼承或拋棄繼承
    時，應於知悉其得繼承之日起 2個月內為之，又無行為能力
    人由法定代理人代為意思表示，並代受意思表示，民法第11
    76條第 7項、第76條定有明文。次按人之權利能力，始於出
    生，終於死亡。胎兒以將來非死產者為限，關於其個人利益
    之保護，視為既已出生，民法第6條、第7條均定有明文。至
    胎兒將來是否死產，就民法第 7條規定文義觀之，顯係以胎
    兒為限制人格，於胎兒中既已取得權利能力，惟以死產為其
    解除條件，權利能力從而溯及消滅。另依內政部繼承登記法
    令補充規定第51點：「胎兒繼承權之拋棄，應俟其出生後，
    由其法定代理人自知悉得繼承之時起 2個月內代為辦理。」
    前揭規定係指胎兒以將來非死產者為限，無待其出生即得為
    繼承人，且於繼承開始時，被繼承人所遺留之消極財產大於
    積極財產，因非基於胎兒之利益，胎兒自不繼承該債務，而
    無待於拋棄繼承。是以胎兒為繼承人時，其財產之繼承並非
    通常之法定繼承而係類似於限定繼承，此時應認為拋棄繼承
    係拋棄積極財產之取得，因不利於胎兒，故不得為之，若拋
    棄繼承亦不生拋棄之效力。再者，胎兒於繼承開始時，其繼
    承之標的既僅為權利而不及於義務，此一繼承之狀態，亦不
    受其嗣後出生之影響。又胎兒若欲拋棄繼承，依民法第1174
    條之意旨，應於出生 2個月內為之（臺灣高等法院暨所屬法
    院95年12月13日法律座談會民事類提案第 8號研討結果參照
    ）。但限於繼承開始時，已有胎兒之存在，即母體須已為受
    胎始有上揭規定與說明適用之餘地。
三、經查：本件聲明人係96年10月21日生，為被繼承人甲○之第
    一順序孫輩繼承人，而被繼承人甲○係94年 9月20日死亡，
    其第一順序子輩繼承人歐陽明東、歐陽麗美、歐陽明印、丁
    ○○、歐陽明珠、歐陽承明陸續於被繼承人甲○死亡後之 2
    個月法定期間內拋棄繼承，並經本院以94年繼字第2159號、
    第2092號、第2051號准予備查在案，此業經本院依職權調取
    前揭案卷核閱無訛。是於被繼承人甲○第一順序子輩繼承人
    均為繼承權之拋棄後，被繼承人甲○之孫輩繼承人即為合法
    之繼承人，但依聲明人乙○○出生日（96年10月21日）回溯
    其受胎期間，顯然於被繼承人甲○之第一順序子輩繼承人均
    拋棄繼承時，聲明人尚未受胎，自無上開民法第6條、第7條
    之適用，即聲明人非被繼承人甲○之合法繼承人。據此，聲
    明人之法定代理人丙○○、丁○○主張渠等於聲明人出生後
    2 個月內代聲明人向法院為拋棄繼承之意思表示云云，實屬
    無由。從而，本件聲明人所為拋棄繼承之意思表示，於法不
    合，應予駁回。
四、依非訟事件法第21條第1項前段，裁定如主文。
中　　華　　民　　國　　96　　年　　12　　月　　19　　日
                  家事法庭　　法　官　陳卿和
以上為正本係照原本作成。
如不服本裁定，應於裁定送達後10日內向本院提出抗告狀。
中　　華　　民　　國　　96　　年　　12　　月　　19　　日
                              書記官
